【裁判字號】    98,交上易,920
【裁判日期】    980722
【裁判案由】    過失傷害
【裁判全文】
臺灣高等法院臺中分院刑事判決       98年度交上易字第920號
上  訴  人
即  被  告  丙○○
上列上訴人因過失傷害案件，不服臺灣臺中地方法院98年度交易
字第130號中華民國98年4月13日第一審判決（起訴案號：臺灣臺
中地方法院檢察署98年度調偵字第74號），提起上訴，本院判決
如下：
    主  文
上訴駁回。
    事  實
一、丙○○於民國97年6月9日上午8時20分許，駕駛車牌號碼552
    3-NB號自用小客貨車，沿臺中市北屯區○○○路由南往北行
    駛，行經臺中市北屯區○○○路與軍福十九路之交岔路口時
    ，本應注意其行進方向之松竹三路為支線道，交通號誌閃光
    紅燈，軍福十九路為幹線道，交通號誌閃光黃燈，其應暫停
    讓幹線道車先行，且依當時天候晴、日間自然光線、柏油路
    面乾燥、無缺陷、道路無障礙物及視距良好之狀況，又無不
    能注意之情事，竟疏未注意暫停讓幹線道車先行，而貿然通
    過該交岔路口。適有甲○○駕駛車牌號碼 L4-1307號自用小
    貨車搭載乙○○，沿軍福十九路由東往西行駛，行至該交岔
    路口，亦疏未注意該處道路限速時速50公里，且號誌為閃光
    黃燈時，應減速接近，注意安全，小心通過，仍以 5、60公
    里之時速通過該交岔路口，致丙○○所駕駛 5523-NB號自用
    小客貨車之車頭因而與甲○○所駕駛 L4-1307號自用小貨車
    之左後車身尾發生碰撞，造成甲○○所駕駛 L4-1307號自用
    小貨車向右側翻倒地，使甲○○受有頭部外傷併腦震盪及頭
    皮下血腫、胸壁挫傷、頭部外傷後遺症併創傷後壓力症候群
    等傷害；乙○○受有頭部外傷併腦震盪、右手肘及右上臂挫
    傷及胸壁挫傷等傷害。丙○○於肇事後，尚未有偵查權限之
    公務員發覺前，即主動向據報前往處理之員警表明為肇事人
    ，自首而受裁判。
二、案經甲○○、乙○○訴由臺灣臺中地方法院檢察署檢察官偵
    查起訴。
    理  由
一、訊據被告丙○○，對有於前開時、地駕駛 5523-NB號自用小
    客貨車，並因其過失致與告訴人甲○○所駕駛搭載告訴人乙○○之 L4-1307號自用小貨車發生碰撞，告訴人甲○○、乙○○均因而受有前揭傷勢等情，均坦承不諱。核與證人即告
    訴人甲○○、乙○○分別於警詢、偵查中指述之情節相符；
    並有臺中市警察局第五分局道路交通事故現場圖、道路交通
    事故調查報告表、道路交通事故談話紀錄表、道路交通事故
    補充資料表、現場照片，及顯示告訴人甲○○、乙○○受傷
    情形之診斷證明書附卷可稽。按車輛行至無號誌或號誌故障
    而無交通警察指揮之交岔路口，支線道車應暫停讓幹線道車
    先行。未劃分幹、支線或同為幹線道或支線道者，轉彎車應
    暫停讓直行車先行；如同為直行車或轉彎車者，左方車應暫
    停讓右方車先行，道路交通安全規則第102條第1項第 2款定
    有明文。又被告於原審審理時亦供承其路權方面存有過失，
    且於處理警員詢問時陳稱伊方號誌為閃紅燈，行經肇事地點
    伊車速度有放慢，看二邊是否有來車，伊看右側有來車，約
    在伊右側30至40公尺，瞬間即衝到伊車前方，速度很快，閃
    都閃不及，並發生碰撞等語，顯見被告當時駕駛 5523-NB號
    自用小客貨車，沿臺中市北屯區○○○路由南往北行駛，行
    經松竹三路與軍福十九路之交岔路口時，知其行進方向之松
    竹三路為支線道，交通號誌閃光紅燈，且其右方之幹線道並
    有來車，復無不能注意之情事，竟疏未注意暫停讓幹線道車
    先行，即貿然通過該交岔路口，致與告訴人甲○○所駕駛搭
    載告訴人乙○○，沿軍福十九路由東往西行駛，行至該交岔
    路口，亦疏未注意該處道路限速時速50公里，且號誌為閃光
    黃燈時，應減速接近，注意安全，小心通過，仍以 5、60公
    里之時速通過該交岔路口之 L4-1307號自用小貨車發生碰撞
    ，使告訴人甲○○受有頭部外傷併腦震盪及頭皮下血腫、胸
    壁挫傷、頭部外傷後遺症併創傷後壓力症候群等傷害；告訴
    人乙○○受有頭部外傷併腦震盪、右手肘及右上臂挫傷及胸
    壁挫傷等傷害，被告顯有應注意並能注意而不注意之過失。
    另本件事故經臺灣省臺中市區車輛行車事故鑑定委員會鑑定
    結果，亦認被告駕車行至閃紅號誌交岔路口未讓幹道車先行
    ，與告訴人甲○○駕車行經閃黃號誌交岔路口未減速慢行而
    超速行駛，同為肇事原因，有該委員會臺中市區970575案鑑
    定意見書在卷足憑。綜上所述，本件被告前揭事證明確，其
    過失傷害犯行已堪認定。
二、核被告所為，係犯刑法第284條第1項前段之過失傷害罪。被
    告以一過失行為，致告訴人甲○○、乙○○受有上揭傷害，
    同時侵害告訴人甲○○、乙○○之權益，觸犯二過失傷害罪
    名，為想像競合犯，依刑法第55條規定，應從一重處斷。又
    本件事故報案人或勤指中心轉來資料並未報明肇事人姓名，
    處理員警前往現場處理時，被告在場，且當場承認為肇事人
    ，有臺中市○○○道路交通事故肇事人自首情形紀錄表在卷
    足資佐參，被告本案係對於未經發覺之罪自首而受裁判，應
    依刑法第62條前段規定減輕其刑。
三、原審以本案被告之上開事證明確，並審酌被告駕駛自用小客
    貨車，於前開時地，疏未注意暫停讓幹線道之右方車先行，
    危害行車安全及用路人之權益，告訴人甲○○對於本件事故
    亦有未減速慢行而超速行駛之過失，告訴人甲○○受有頭部
    外傷併腦震盪及頭皮下血腫、胸壁挫傷、頭部外傷後遺症併
    創傷後壓力症候群等傷害；告訴人乙○○受有頭部外傷併腦
    震盪、右手肘及右上臂挫傷及胸壁挫傷等傷害，被告事後雖
    自首為本件事故之肇事人，並於原審供陳其路權方面存有過
    失，但迄未與告訴人甲○○、乙○○達成和解，賠償損害等
    一切情狀，處以如原審判決主文所示之刑，並諭知易科罰金
    之折算標準。經核認事用法均無不當，量刑亦屬妥適。被告
    上訴意旨略以：原審判決未考量其家中有雙親與二名幼子需
    其照顧之狀況，及其經濟能力困難，且其亦有心要與告訴人
    等和解等情，指原審量刑過重云云，上訴並無理由，應予駁
    回。
據上論斷，應依刑事訴訟法第368條，判決如主文。
本案經檢察官丁○○到庭執行職務。
中    華    民    國    98    年     7    月    22    日
                交通法庭審判長法  官  陳  紀  綱
                              法  官  姚  勳  昌
                              法  官  張  智  雄
以上正本證明與原本無異。
不得上訴。
                              書記官  詹  雅  婷
中    華    民    國    98    年     7    月    23    日
附錄本案論罪科刑法條全文：
刑法第284條第1項：
因過失傷害人者，處六月以下有期徒刑，拘役或五百元以下
罰金，致重傷者，處一年以下有期徒刑、拘役或五百元以下
罰金。


司法院資訊處製作；財團法人民間司法改革基金會備份。
